【裁判字號】    98,審訴,3119
【裁判日期】    990531
【裁判案由】    毒品危害防制條例
【裁判全文】
臺灣桃園地方法院刑事判決            98年度審訴字第3119號
公  訴  人  臺灣桃園地方法院檢察署檢察官
被      告  甲○○
上列被告因違反毒品危害防制條例案件，經檢察官提起公訴（98
年度毒偵字第4730號），本院判決如下：
    主    文
甲○○施用第一級毒品，累犯，處有期徒刑柒月；又施用第二級
毒品，累犯，處有期徒刑月，扣案第二級毒品甲基安非他命壹
包（驗餘淨重參拾肆點陸肆公克）沒收銷鍛之，吸食器貳組均沒
收。應執行有期徒刑捌月，扣案第二級毒品甲基安非他命壹包（
驗餘淨重參拾肆點陸肆公克）沒收銷鍛之，吸食器貳組均沒收。
    事    實
一、甲○○前於民國87年間因施用毒品案件，經本院以87年度毒
    聲字第100 號裁定送觀察、勒戒後，因認有繼續施用毒品傾
    向，復經本院以87年度毒聲字第562 號裁定令入戒治處所施
    以強制戒治，嗣經本院以87年度毒聲字第2567號裁定停止戒
    治，再經本院以88年度毒聲字第1356號裁定撤銷停止戒治，
    於89年1 月26日強制戒治執行完畢，經臺灣桃園地方法院檢
    察署檢察官以89年度戒偵字第122 號為不起訴處分確定；復
    於前揭強制戒治執行完畢後5 年內之91年間因施用第二級毒
    品案件，經本院以91年度毒聲字第3395號裁定令入戒治處所
    施以強制戒治，嗣因毒品危害防制條例修正出所，該次施用
    毒品犯行並經本院以92年度壢簡字第1064號判決判處有期徒
    刑4 月確定，於93年10月12日執行完畢；又於95年間因連續
    施用第二級毒品案件，經本院以95年度壢簡字第1768號判決
    判處有期徒刑6 月確定，嗣經本院以96年度聲減字第692 號
    裁定減為有期徒刑3 月確定，於96年7 月22日執行完畢。另
    於91年間因詐欺案件，經臺灣高雄地方法院以97年度審簡字
    第7727號判決判處有期徒刑5 月，減為有期徒刑2 月又15日
    確定，於98年4 月21日易科罰金執行完畢（於本案均構成累
    犯）。詎其仍不知悔改並戒除毒癮，復分別基於施用第一級
    毒品海洛因及第二級毒品甲基安非他命之犯意，於98年9 月
    17 日 為警採尿時起回溯26小時內之某時，在臺灣地區某不
    詳處所，以不詳方式施用第一級毒品海洛因1 次；及於98年
    9 月17日上午某時，在其友人位於桃園縣桃園市○○○街16
    巷8 號之住處內，以吸食器燒烤方式施用第二級毒品甲基安
    非他命1 次。嗣於98年9 月17日下午4 時20分許，在上址為
    警查獲，並扣得其所有施用剩餘之第二級毒品甲基安非他命
    1 包（驗餘淨重34.64 公克）及供（但非專供）施用甲基安
    非他命所用之吸食器2 組。
二、案經桃園縣政府警察局移送臺灣桃園地方法院檢察署檢察官
    偵查起訴。
    理    由
壹、程序部分：
    本件認定事實所引用之下列卷證資料之證據能力，檢察官及
    被告、辯護人於本院審理時均不爭執，且並無證據證明係公
    務員違背法定程序所取得；被告於審判程序中復未於言詞辯
    論終結前表示異議，且卷內之文書證據，亦無刑事訴訟法第
    159 條之4 之顯有不可信之情況與不得作為證據之情形，則
    依刑事訴訟法第159 條之5 之規定，本件認定事實所引用之
    所有文書證據，均有證據能力，合先敘明。
貳、實體部分：
一、被告上揭施用第二級毒品甲基安非他命之犯行，業據被告於
    警詢、檢察官訊問及本院審理時均坦承不諱，且被告為警查
    獲後採集之尿液檢體經送臺灣檢驗科技股份有限公司檢驗結
    果，確呈安非他命類陽性反應，此有桃園縣政府警察局刑事
    警察大隊被採尿人姓名編號對照表、台灣檢驗科技股份有限
    公司濫用藥物檢驗報告各1 份在卷可稽（見98年度毒偵字第
    4730號卷第26、67頁），而查獲現場扣案之白色晶體1 包（
    驗餘淨重34.64 公克），經送內政部警政署刑事警察局鑑定
    結果，檢出第二級毒品甲基安非他命成分，此有內政部警政
    署刑事警察局98年9 月30日刑鑑字第0980130875號鑑定書1
    紙在卷可稽，此外，復有被告所有供（非專供）施用甲基安
    非他命所用之吸食器2 組扣案可佐，是認被告上開關於施用
    第二級毒品犯行之任意性自白，核與事實相符，堪認被告確
    有施用第二級毒品甲基安非他命之犯行無誤。
二、惟被告矢口否認有何施用第一級毒品海洛因之犯行，辯稱：
    伊從未施用海洛因，不知為何驗尿結果會呈嗎啡陽性反應云
    云。經查：
  (一)被告甲○○於98年9 月17日為警採集之尿液檢體，經送台灣
    檢驗科技股份有限公司以酵素免疫分析法（EIA） 初步檢驗
    ，再以氣相層析質譜儀分析法（GC／MS）為確認檢驗，結果
    確呈嗎啡陽性反應，此有桃園縣政府警察局刑事警察大隊被
    採尿人姓名編號對照表、台灣檢驗科技股份有限公司濫用藥
    物檢驗報告各1 份附卷可稽。按海洛因經注射入人體後，約
    百分之80於24小時內自尿中排出，一般而言，尿液中能否驗
    出嗎啡陽性與其投與量、投與途徑、採尿時間、個人體質及
    檢驗方法之靈敏度有關，國外曾有文獻報導注射6 毫克之海
    洛因鹽酸鹽，其代謝物嗎啡之平均可檢出時限約為26小時，
    且以氣相層析質譜分析法作藥物及其代謝產物之定性及定量
    分析檢驗者，幾乎不會有偽陽性反應產生，亦即如尿液中未
    含有煙毒之反應者，即不可能產生因藥物所引起之偽陽性反
    應，此為毒品檢驗學之常規，亦為本院辦理相關違反毒品危
    害防制條例案件所知悉，是以上開檢驗結果當足以認定為真
    實而堪予採信，從而被告於98年9 月17日為警採尿時起回溯
    26小時內之某時，有施用第一級毒品海洛因之犯行，應堪認
    定。
  (二)被告雖以前詞置辯，然查，上開送驗尿液係警方於98年9 月
    17日提供乾淨空瓶，交由被告親自排放尿液，並在被告面前
    封緘捺印，且尿液編號為「98偵1169號」等情，業經被告於
    警詢供述明確（見98年度毒偵字第4730號卷第9 頁背面），
    並有桃園縣政府警察局刑事警察大隊被採尿人姓名編號對照
    表1 紙在卷可證，是倘該尿液非被告所排放，被告無須於警
    詢時自承上情。且本院當庭採集被告口腔黏膜唾液並與尿瓶
    編號分別為「98偵1169號」、「98偵1170號」之尿液檢體各
    1 瓶送請內政部警政署刑事警察局鑑定是否來自同一人，經
    比對人類遺傳因子粒線體DNA （MtDNA） 序列結果，編號「
    98偵1169號」尿液及甲○○口腔棉棒檢出之粒線體DNA 序列
    均相同，研判該二檢體很有可能（機率99.7% 以上）來自同
    一人或其同母系血緣關係之人；編號「98偵1170號」尿液，
    其粒線體DNA 序列點位與甲○○口腔棉棒不同，故前述檢品
    不可能來自同一人等情，有法務部調查局99年3 月18日調科
    肆字第0990119750號鑑定書各1 份附卷足憑，從而，上開送
    鑑之尿液確係由被告所排放足堪認定，被告上開辯解，顯係
    事後卸責之詞，委無足採。綜上，被告確有施用第一級毒品
    海洛因之犯行洵堪認定。
三、又按毒品危害防制條例於92年7 月9 日修正公布，自93年1
    月9 日施行，而依修正後之規定，僅限於「初犯」及「5 年
    後再犯」2 種情形，始應先經觀察、勒戒或強制戒治程序。
    倘被告於5 年內已再犯，經依法追訴處罰，縱其第3 次（或
    第3 次以上）再度施用毒品之時間，在初犯經觀察、勒戒或
    強制戒治執行完畢釋放5 年以後，已不合於「5 年後再犯」
    之規定，且因已於「5 年內再犯」，顯見其再犯率甚高，原
    實施觀察、勒戒或強制戒治，已無法收其實效，即應依該條
    例第10條規定處罰；又所謂5 年戒斷期間之計算，係指相鄰
    之前後2 次施用毒品時間之間隔而言，非可飛躍自初次起算
    其5 年期間（最高法院95年度第7 次、97年度第5 次刑事庭
    會議決議及最高法院95年度台非字第65號判決參照）。經查
    ，本件被告於前案強制戒治執行完畢（89年1 月26日）後5
    年內，即於91年間即再因施用第二級毒品案件，經本院以92
    年度壢簡字第1064號判決判處有期徒刑4 月確定，此有臺灣
    高等法院被告前案紀錄表1 份在卷足憑，是本件被告施用第
    一、二級毒品犯行雖已於前案強制戒治執行完畢後5 年後，
    惟因其已於5 年內再犯，依上開說明，仍應追訴處罰。綜上
    ，被告有事實欄所載施用第一、二級毒品犯行，已堪認定，
    其空言否認施用第一級毒品犯行，洵屬臨訟卸責之詞，不足
    採信。本件事證明確，被告犯行堪以認定，均應依法論科。
四、論罪科刑部分：
  (一)被告行為後，毒品危害防制條例部分條文業於98年5 月20日
    修正公布，並於98年11月20日施行。按行為後法律有變更者
    ，適用行為時之法律，但行為後之法律有利於行為人者，適
    用最有利於行為人之法律，刑法第2 條第1 項訂有明文。又
    依最高法院95年度第8 次刑庭會議決議所示關於新舊法比較
    之原則，除法定刑罰本身外，亦應就與罪刑有關其他法定加
    減原因等一切情形，綜其全部罪刑之結果而為比較。查毒品
    危害防制條例第11條第2 項「持有第二級毒品者，處二年以
    下有期徒刑、拘役或新臺幣三萬元以下罰金。」固未修正，
    惟同條第4 項已修正為「持有第二級毒品純質淨重二十公克
    以上者，處六月以上五年以下有期徒刑，得併科新臺幣七十
    萬元以下罰金。」修正前同條第4 項原規定「持有毒品達一
    定數量者，加重其刑至二分之一，其標準由行政院定之。」
    而行政院依據該規定於93年1 月7 日公告施行之「轉讓持有
    毒品加重其刑之數量標準」第2 條第1 項第2 款規定，持有
    第二級毒品達淨重10公克以上者，加重其刑至二分之一，經
    比較前揭新舊法規定，就行為人持有第二級毒品純質淨重達
    20公克以上者，因新法應逕適用同條第4 項規定處斷，刑度
    顯較舊法規定為重，以被告行為時即修正前之法律較有利於
    被告，自應依刑法第2 條第1 項前段規定，適用修正前毒品
    危害防制條例第11條第2 項、第4 項之規定。是核被告所為
    ，分別係犯毒品危害防制條例第10條第1 項之施用第一級毒
    品罪及同條第2 項之施用第二級毒品罪。又被告持有第一級
    毒品海洛因後，進而施用，其持有之低度行為應被其施用之
    高度行為所吸收，不另論罪。而被告持有甲基安非他命之數
    量，雖超過行政院93年1 月7 日頒訂之標準（即淨重10公克
    以上），而應依修正前毒品危害防制條例第11條第4 項規定
    加重其刑至二分之一，惟依法加重後，其法定刑度仍較毒品
    危害防制條例第10條第2 項之施用第二級毒品罪為輕，是被
    告為施用甲基安非他命而前後持有甲基安非他命之低度行為
    ，亦應為其施用之高度行為所吸收，亦不另論罪。被告所犯
    上開2 罪，犯意各別，行為互異，應予分論併罰。又被告有
    事實欄所載之科刑及執行紀錄，有臺灣高等法院被告前案紀
    錄表附卷可稽，其於有期徒刑執行完畢後，5 年內故意再犯
    本件有期徒刑以上之2 罪，均為累犯，均應依法加重其刑。
    爰審酌被告前因施用毒品經強制戒治執行完畢後，仍無法斷
    絕施用毒品惡習，顯見其意志力薄弱，自有使其與社會上毒
    品來源隔離、斷絕與毒品接觸之必要，以促其自我反省，暨
    被告犯罪後否認施用第一級毒品犯行、坦承施用第二級毒品
    犯行，避重就輕之態度等一切情狀，分別量處如主文所示之
    刑，並定其應執行之刑。
  (二)扣案之甲基安非他命1 包（驗餘淨重34.64 公克），係第二
    級毒品甲基安非他命，已如前述，且係被告本件施用第二級
    毒品犯行後所剩餘，業據被告供承在卷，應依毒品危害防制
    條例第18條第1 項前段規定，沒收銷燬之。另扣案之吸食器
    2 組，均係被告所有供施用甲基安非他命所用之物，亦據被
    告供承在卷，爰依刑法第38條第1 項第2 款之規定，併予宣
    告沒收。
據上論斷，應依刑事訴訟法第第299 條第1 項前段，毒品危害防
制條例第10條第1 項、第2 項、第18條第1 項，刑法第11條、第
47條第1 項、第38條第1 項第2 款、第51條第5 款，判決如主文
。
本案經檢察官黃怡菁到庭執行職務。
中    華    民    國    99    年    5     月    31    日
                 刑事庭   審判長法  官  劉為丕
                                法  官  林靜梅
                                法  官  鍾雅蘭
以上正本證明與原本無異。
如不服本判決應於收受判決後10日內向本院提出上訴書狀，並應
敘述具體理由。其未敘述上訴理由者，應於上訴期間屆滿後20日
內向本院補提理由書( 均須按他造當事人之人數附繕本) 「切勿
逕送上級法院」。
                                書記官  陳恩如
中    華    民    國    99    年    5     月    31    日
附錄本案論罪科刑法條：
毒品危害防制條例第10條
施用第一級毒品者，處 6 月以上 5 年以下有期徒刑。
施用第二級毒品者，處 3 年以下有期徒刑。

司法院資訊處製作；財團法人民間司法改革基金會備份。
